臺灣高雄地方法院民事判決　九十年度訴字第九六號
　　原　　　告　乙○○
　　被　　　告　丙○○
　　　　　　　　甲○○
右當事人間請求損害賠償事件，經本院刑事庭以八十九年度附民字第六一三號移送而
來，本院判決如左：
　　主　文
被告應連帶給付原告新台幣貳佰壹拾貳萬柒仟柒佰肆拾元及自民國九十年三月二十一
日起至清償日止，按週年利率百分之五計算之利息。原告其餘之訴駁回。
訴訟費用由被告連帶負擔。
　　事實與理由
壹、本件被告甲○○經合法通知，未於言詞辯論期日到場，核無民事訴訟法第三百八
    十六條所列各款情形，爰依原告之聲請，由其一造辯論而為判決。
貳、原告方面：
一、聲明：被告應連帶給付原告新台幣（下同）三百九十一萬二千五百八十五元，並
    自民國九十年三月二十一日起至清償日止，按年息百分之五計算之法定遲延利息
    。
二、陳述：
　(一)緣被告丙○○與原告乙○○及訴外人楊雅竹、施俊郎、鄭宇生等人，於八十八年
　　七月十二日凌晨零時許，同在位於高雄市○○○路一百四十九號之「錢櫃ＫＴＶ
　　」第六三六號包廂內喝酒唱歌，席間因被告丙○○認原告曾對其瞪眼，乃懷恨於
　　心而萌報復之意，即先離去備妥西瓜刀二支，並以電話連絡另一被告甲○○到場
　　，待被告甲○○到場後，丙○○即將其中一支西瓜刀交由甲○○持有，二人遂基
　　於共同殺人之故意，於同日凌晨二時四十分許，一同分持西瓜刀返回上開包廂，
　　嗣即由丙○○先將西瓜刀藏於腰際並開門進入包廂後，自原告正面由上往下向原
　　告頭部砍下，原告因以手抵擋，乃致其受有左前臂割裂傷、第二、三、四、五指
　　伸指肌腱斷裂，嗣原告再為閃躲時，其右肩及背部再遭丙○○砍傷，受有右肩割
　　裂傷、右三角肌及旋轉肌斷裂、右肱骨大粗隆撕脫骨折等傷害，甲○○則持西瓜
　　刀堵住包廂門口防止原告脫逃，原告嗣經緊急送醫急救始倖免於難。被告丙○○
    、甲○○並因此經本院於八十九年十一月三十日以八十九年度訴字第一八四五號
    判決共同殺人未遂、分別處以有期徒刑六年六月及五年六月，嗣經被告提起上訴
    ，臺灣高等法院高雄分院雖於九十年二月二十七日以九十年度上訴字第四十二號
    判決撤銷原判決關於甲○○部分，惟仍判以被告甲○○共同殺人未遂罪，處有期
    徒刑三年，另駁回被告丙○○之上訴，被告甲○○再上訴第三審，最高法院則以
    九十年度台上字第○三三四八號判決駁回上訴，並確定在案。
　(二)本件被告共同殺害原告未遂，而有不法侵害原告之身體及健康之情形，依據民法
    第一百八十四條第一項前段及第一百八十五第一項前段條之規定應負連帶損害賠
    償，爰將請求分列如下：
　醫療費用：原告因被告二人之共同侵權行為，受有左前臂割裂傷、第二、三、四
　　、五指伸指肌健斷裂、右肩割裂傷、右三角肌及旋轉肌斷裂、右肱骨大粗隆撕脫
　　骨折等傷害，經緊急送往高雄市立大同醫院（以下簡稱大同醫院）急救，大同醫
　　院並於八十八年七月十二日起至同月二十一日住院進行肌腱、肌肉縫合斷骨整復
　　固定手術，嗣再於同月二十三日起至同年九月十八日起至大同醫院門診治療，其
    間自八十八年九月四日至九日，復於大同醫院住院進行骨固定釘板拆除手術，總
    計支出九千二百二十一元之健保自付額醫療費用。又原告復於八十八年八月十三
    日起至八十九年一月十二日止，亦於博正醫院接受門診復健治療，共計支出一千
    二百九十一元之健保自付額醫療費用，總計原告因此傷害，共支出一萬零五百十
    二元之醫療費用。
  增加生活需要之費用：按依民法第一百九十三條第一項規定：不法侵害他人之身
    體或健康者，對於被害者增加生活上之需要時，應負損害賠償責任。是原告因系
    爭事故，共計增加下列生活費用，包括：
  (1)看護費用：原告因該事件之發生，需住院治療，並因無法自行處理日常生活，乃
    聘請看護人員侯月娥自八十八年七月十二日起至八十八年七月二十一日及自八十
    九年九月四日起至九日止，合計共十六日照顧原告，每日並以二千元為計算，共
    計支出三萬二千元之看護費用。
  (2)交通費用：原告因受傷嚴重行動不便，因此每於就醫時即需自位於高雄縣仁武鄉
    竹後村竹門巷一０七弄十號之住處，乘車前往大同醫院及博正醫院，每日往返之
    車資分別為為五百元及四百元，而原告已分別於大同醫院就醫二十六次、於博正
    醫院就醫四十二次，共支出二萬九千八百元（500×26+400×42=29800）。
  喪失或減少勞動能力損失部分：依民法第一百九十三條第一項規定：不法侵害他
    人之身體或健康者，對於被害人因此喪失或減少之勞動能力，應負賠償之責任。
    原告原擬至暐哲企業有限公司（以下簡稱暐哲公司）任業務員，惟因此事件之發
    生，致原告受有上開所述重大之傷害，嚴重影響原告之工作能力，而喪失部分之
    勞動能力。故自原告退伍後，即自九十一年九月一日起至六十五歲退休時，應尚
    有四十三年又四十一日之工作時間，若以每月減損五千元之勞動能力為計算，原
    告共損失二百五十八萬六千八百三十三元｛（5000×12×43）＋（5000 ×41/30
    ）＝000 0000.3，元以下四捨五入｝。
  減損薪資損失：原告於事發時，已滿十八歲，而有工作能力，且本即計劃於八十
    八年七月十五日至暐哲公司上班，然因系爭事故，致原告無法上班，故爰請求自
    八十八年七月十五日起至八十九年十一月十五日止之薪資，即案發後至原告入伍
    服任軍職前，並以保障勞工之最低基本薪資每月一萬五千八百四十元為計算標準
    ，總計原告損失二十五萬三千四百四十元
  精神慰撫金部分：民法第一百九十五條第一項規定：不法侵害他人之身體、健康
    、名譽或自由者，被害人雖非財產上之損害，亦得請求賠償相當之金額。而系爭
    事故發生迄今，被告並無誠意與原告共商解決之道，且原告受有上開重大傷害，
    不僅身體甚或心理皆受有重大傷害，故爰請求一百萬元，以稍撫慰原告歷此事件
    之種種痛苦。
  合計被告應連帶賠償原告三百九十一萬二千五百八十五元（10512+32000+29800+
    0000000+253440+0000000=0000000），及自九十年三月二十一日起至清償日止，
    按年息百分之五計算之法定遲延利息。
參、被告丙○○方面：
一、聲明：原告之訴駁回。
二、陳述：
  (一)對於系爭刑事判決認定之事實及證據，並不爭執，其確於八十八年七月十二日因
    與原告發生衝突而砍殺原告。另對於原告所請求之交通費用、看護費用、醫療費
    用、慰撫金及原告所據以提出之資料、原告所認每月薪資為一萬五千八百四十元
　　、原告自九十一年九月一日退伍等情，均無意見。
  (二)被告甲○○確實未幫其把風，其係打電話給甲○○後，才與原告發生衝突，之後
    被告甲○○才到。
  (三)其之前係於市場幫姐姐賣魚，學歷是國中肄業，未婚。再原告於請假中仍有薪資
    所得，況原告所受之傷害並非永久不能康復，日後仍可繼續工作。
肆、被告甲○○方面：被告甲○○未於最後言詞辯論期日到場，然據其曾到場之聲明
    及陳述為：
一、聲明：原告之訴駁回。
二、陳述：
  (一)被告甲○○對於原告並無任何侵權行為之事實，原告係由被告丙○○所砍傷，至
    系爭第一審刑事判決所認定之事實有所違誤，不能恃為遽認被告甲○○具有侵權
    行為之事實。
  (二)否認原告所主張之賠償數額。
伍、經查，原告主張被告丙○○於八十八年七月十二日凌晨零時許，與原告及訴外人
    楊雅竹、施俊郎、鄭宇生等多人，同在高雄市前金區○○○路一四九號「錢櫃Ｋ
    ＴＶ」六三六號包廂內喝酒唱歌，席間因丙○○認原告曾對其瞪眼，乃懷恨而心
    萌報復，即先行離去備妥西瓜刀二支，並以電話連絡被告甲○○到場，嗣甲○○
    抵達後，丙○○即將其中一支西瓜刀交由甲○○持有，二人遂共同基於殺人之犯
    意，於同日凌晨二時四十分許，分持西瓜刀各乙把，一同返回原「錢櫃ＫＴＶ」
　　六三六號包廂，先由丙○○將西瓜刀藏於腰際，開門入包廂內，見原告乙○○手
    持大哥大講話中，並朝包廂門方向走來，即語出「你是在神氣什麼」，隨即正面
    由上往下，朝乙○○頸、肩等部位揮砍，甲○○則手持西瓜刀，堵住包廂門口以
    防止乙○○離去，乙○○見丙○○持西瓜刀朝伊砍下時，乃先以手抵擋，致其受
    有左前臂割裂傷，二、三、四、五指伸指肌健斷裂，嗣乙○○於閃躲時，其右肩
    及背部又遭被告丙○○砍傷，而受有右肩割裂傷、右三角肌及旋轉肌斷裂、右肱
    骨大粗隆撕脫骨折等傷害，經送醫急救後始倖免於難；臺灣高雄地方法院檢察署
    遂以八十八年度偵字第二五○八八號案提起公訴，本院則於八十九年十一月三十
    日以八十九年度訴字第一八四五號判決被告丙○○、甲○○共同殺人未遂罪，判
    處被告丙○○有期徒刑六年六月、判處被告甲○○有期徒刑五年六月，被告不服
    提起上訴，臺灣高等法院高雄分院雖於九十年二月二十七日以九十年度上訴字第
    四十二號撤銷原判決關於甲○○部分，然仍判決甲○○共同殺人未遂罪，處有期
    徒刑三年，其餘上訴駁回，嗣被告甲○○對此判決仍有不服，並上訴第三審，最
    高法院則於九十年六月十九日以九十年度台上字第三三四八號判決駁回上訴，並
    確定在案等情，業據本院審認該刑事案卷無誤，堪信為真實。
陸、再查，被告甲○○雖否認對原告有何侵權行為發生、被告丙○○亦辯稱甲○○並
    無為其把風云云，然參以被告丙○○、甲○○於警訊中所為之陳述，核與原告乙○○迭於警偵訊及刑事案件審理中之指訴情節相符，此並經現場目擊證人鄭宇生
    、施俊郎分別於警訊及偵查中證述詳實，此可參該刑事案件偵查卷宗及臺灣高雄
    地方法院檢察署八十八年度偵字第二五○八八號案之訊問筆錄及其他刑事案卷。
    再被告丙○○持西瓜刀朝被害人乙○○砍下時，係因被害人乙○○以手抵擋，致
    其受有左前臂割裂傷，二、三、四、五指伸指肌健斷裂之傷勢，嗣被害人乙○○
    為閃躲持續之攻擊，其右肩及背部又迭遭丙○○之西瓜刀砍傷，致成右肩割裂傷
    、右三角肌及施轉肌斷裂、右肱骨大粗隆撕脫骨折等傷勢，此一被西瓜刀攻擊之
    過程細節，亦據原告乙○○於刑事案件偵查審理時陳述甚詳，核與卷附高雄市立
    大同醫院診斷證明書所載傷勢情節相合，是原告被殺過程神智清楚，對於被害細
    節無誤陳述之虞，其所指陳被害過程自堪採信。又查，本件持刀砍人之細節，被
    告丙○○於警訊中坦認「乙○○一面講行動電話，一面欲朝門外走來，我隨即右
    手持西瓜刀朝乙○○正面脖子（頸）及肩處，持刀由上向下砍殺」、「乙○○用
    眼睛瞪我一眼，我就至樓下打電話給甲○○並前往藏刀處，將西瓜刀取來，等甲○○到達後，即一人持一把西瓜刀，上樓砍殺乙○○後逃逸」等語，甲○○亦坦
    認「丙○○打電話給我說，他在ＫＴＶ跟人發生口角，叫我跟他一起到ＫＴＶ包
    廂內用西瓜刀砍殺乙○○」、「：：等我到錢櫃ＫＴＶ時，丙○○就說走，上樓
    用刀殺他（指乙○○），我們二人就上樓砍殺乙○○後逃逸」、「我與丙○○分
    持西瓜刀進入，....  我站在他們（指丙○○、乙○○）二人旁幫丙○○助勢，
    我本是要動手砍殺乙○○，但是我並沒有動手，如果乙○○有反抗，我就用西瓜
    刀砍殺他」等語，堪可認定被告二人會面時，即行謀議妥上樓共同實施砍殺原告
    之意。另被告甲○○嗣於偵查中一度辯陳「無帶刀」，並獲被告丙○○迴護附和
    ，然其後反覆其詞，但其警訊中最早說詞及於臺灣高等法院高雄分院審理中所供
    承有帶刀一節，自較可信；被告丙○○嗣於偵查中辯陳：「我打電話叫甲○○跟
    我一起去，我跟他說之前人家要打我，我要去找回來，叫他跟我去」等語，於刑
    事案件審理中迭稱被告甲○○前來ＫＴＶ係事前約妥，非欲報復乙○○方臨時約
    來甲○○等情，而為迴護被告甲○○之語，然此一嗣後說詞與案初被告二人就如
    何在ＫＴＶ會合過程之所供不合，甲○○於偵查及原審中亦均已供稱「他說他跟
    人家吵架，叫我過去一下」（偵卷十九頁反面、原第一審刑事案卷五十四頁），
    嗣經臺灣高等法院高雄分院隔離訊問結果，被告丙○○稱「十一日晚接到朋友約
    我去唱歌，出門前即用手機邀甲○○一同去」，被告甲○○則稱：「丙○○打手
    機給我說他人在ＫＴＶ」（參該第二審刑事案卷第四十二頁至四十四頁），顯有
    矛盾，是堪認被告甲○○與丙○○確係共謀殺害原告而未遂。被告丙○○辯稱被
    告甲○○並無為其把風一節，顯係故為迴護被告甲○○之詞，不足採信。至被告
    甲○○以前開情詞為辯，仍不足採。
二、按因故意或過失不法侵害他人之權利者，負損害賠償責任；不法侵害他人之身體
    或健康者，對於被害人因此喪失或減少勞動能力，或增加生活上之需要時，應負
　　損害賠償責任；不法侵害他人之身體健康者，被害人雖非財產上之損害，亦得請
　　求賠償相當之金額；數人共同不法侵害他人之權利，連帶負損害賠償責任，民法
　　第一百八十四條第一項前段、第一百九十三條第一項、第一百九十五條第一項前
　　段及第一百八十五條第一項前段定有明文。原告因被告二人前揭故意殺害之侵權
　　行為受有重大傷害已如前述，故原告自得依上開規定，請求被告連帶賠償該損害
　　。茲就原告請求被告賠償金額逐項審酌如下：
　(一)醫療費用部分：
  原告主張其因被告二人之共同侵權行為，受有左前臂割裂傷、第二、三、四、五
    指伸指肌健斷裂、右肩割裂傷、右三角肌及旋轉肌斷裂、右肱骨大粗隆撕脫骨折
    等傷害，經緊急送往大同醫院急救，大同醫院並於八十八年七月十二日起至同月
    二十一日住院進行肌腱、肌肉縫合斷骨整復固定手術，嗣再於同月二十三日起至
    同年九月十八日起至大同醫院門診治療，其間自八十八年九月四日至九日，復於
    大同醫院住院進行骨圖定釘板拆除手術，總計支出九千二百二十一元之健保自付
    額醫療費用。又原告復於八十八年八月十三日起至八十九年一月十二日止，亦於
    博正醫院接受門診復健治療，共計支出一千二百九十一元之健保自付額醫療費用
    ，總計原告因此傷害，共支出一萬零五百十二元之醫療費用等情，有大同醫院、
    博正醫院所出具之診斷證明書、醫療費用收據等資料為憑，堪信為真實，故原告
    請求該部分之金額，即屬有據。
  增加生活需要費用部分：
　(1)看護費用部分：
　　原告因受有上開重大傷害，而分別自八十八年七月十二日至同月二十一日及自八
　　十八年九月四日起至九日止，於大同醫院住院開刀診治，確需有人負責照顧原告
　　之日常生活，而需由專人看護，故原告主張於該段期間內，共計十六日、每日二
　　千元，合計共需花費三萬二千元，並提出看護人員侯月娥所出具之證明書附卷可
　　證，是原告請求該部分之費用，即屬有據。
  (2)交通費用：原告因受傷嚴重行動不便，且其係居住於高雄縣仁武鄉竹後村竹門巷
  　一０七弄十號一七一號，是其因就診、復健需乘車前往醫院之交通費用，確為治
  　療所必需之費用。故參以原告所提出高雄市立大同醫院於九十年二月五日所出具
　　之診斷證明書，其因於八十八年七月十二日起至同月二十一日住院冶療、八十八
　　年七月二十三日至八十九年九月十八日門診治療十次、八十九年九月四日起至同
　　月九日住院治療，則總計原告須自其住家往返大同醫院十二次，再參以博正醫院
　　於九十年二月五日所出具之診斷證明書，原告於八十八年八月十三日起至八十九
　　年一月十二日止，共計門診復健治療為七次，是須往返其住家與博正醫院間之次
　　數亦為七次，而以大同醫院或博正醫院至原告住家之距離，每次往返以五百元及
　　四百元為計算，應屬合理，此並有計程車司機黃貴欒所出具之證明在卷足憑，洵
　　堪認定。從而，原告請求每次往返大同醫院五百元、往返博正醫院四百元、合計
　　共八千八百元（500×12+400×7=8800 ）之交通費用，即屬有據，至原告逾此部
　　分之請求，因其並無提出相關醫療就診紀錄，無法證明該費用支出之事實，是該
    部分之請求即屬無據，應予駁回
  薪資損失：經查，原告係六十九年十月十二日生，案發時已滿十八歲，有就業之
    能力，且其本計劃於八十八年七月十五司至暐哲公司上班，然因系爭事故之發生
    ，致原告無法工作，是原告請求以勞動基準法每月最低基本薪資一萬五千八百四
    十元為計算，自八十八年七月十五日起至八十九年十一月十五日止，即其自案發
    後至服兵役前所損失之薪資，共計二十五萬三千四百四十元，即屬有據，應予准
    許。
  喪失或減少勞動能力損失部分：
  　依民法第一百九十三條第一項規定：不法侵害他人之身體或健康者，對於被害人
  　因此喪失或減少之勞動能力，應負賠償之責任。再查，原告受有上開重大傷害，
  　經本院函請高雄醫院大學附設中和紀念醫院為障害項目之鑑定，該醫院則以91高
    醫附秘字第○六一九號函覆本院認：「王君（指原告）於九十一年三月十一日至
    本院接受鑑定，診斷為右肩肩峰鎖骨脫臼合併肩關節不穩定及左手食指伸指肌腱
    粘連，且因右肩有習慣性脫位不穩定現家，故屬動搖關節遺存顯著運動障害屬第
    十三級，至於右手食指伸指肌腱粘連，但不屬殘廢等級」等語，是故本院參酌勞
    工保險殘廢給付標準表及原告本欲從事業務員之工作性質，認原告之狀況應符合
    殘廢項目為第九十四項之殘缺，而為第十三等級殘廢，並因此喪失百分之二十三
    點零七之勞動能力，而若以原告月薪為一萬五千八百四十元為計算，其年收入則
    為十九萬零八十元，其減少勞動能力之年損害額即為四萬三千八百五十一元（19
    0080×2307/10000=43851.45 ，元以下四捨五入）。另查，原告係六十九年十月
    十二日出生，依勞動基準法第五十四條第一項第一款規定，勞工之強制退休年齡
    為六十歲，故自原告於九十一年九月一日退伍後計算至原告六十歲退休時，應尚
    有四十三年又四十一日之工作期間，是在扣除中間利息後，原告共計喪失一百零
    二萬二千九百八十八元｛依年別5%複式霍夫曼計算法（第一年不扣除中間利息）
    ，其計算式為：[43851*23.00000000（此為應受扶養43年之霍夫曼係數）+43851
    *0.1123*（23.00000000-00.00000000）]=0000000（小數點以下四捨五入）｝，
    是原告於該部分請求一百零二萬二千九百八十八元，即屬合理，逾此部分之請求
    ，即屬無據。
  精神慰撫金部分：民法第一百九十五條第一項規定：不法侵害他人之身體、健康
    、名譽或自由者，被害人雖非財產上之損害，亦得請求賠償相當之金額。本院審
    認原告因此事故，致原告身體、精神上之重大損害，且事故發生原因僅係因被告
    丙○○認原告對其瞪眼，即與被告甲○○共謀殺害原告，並致原告受有上述之重
    大傷害，及參酌兩造之財產歸戶資料、原告為高職畢業、未婚，被告甲○○於案
    發時尚就讀於大榮高工二年級、被告丙○○為國中肄業、皆未婚，及兩造之身分
    及其他家庭經濟況等情，認原告請求八十萬元之精神慰撫金應為適當。
  準此而論，原告得向被告請求賠償之總金額為二百十二萬七千七百四十元（1051
    2+32000+8800+253440+0000000+800000=0000000）。
柒、綜上所述，原告依侵權行為法律關係，請求被告連帶賠償二百十二萬七千七百四
    十元之損害賠償，及自九十年三月二十一日起至清償日止，按週年利率百分之五
    計算之法定遲延利息，即屬有據，應予准許，逾此範圍，於法未合，應予駁回。
捌、據上論結，本件原告之訴，為一部有理由、一部無理由，依民事訴訟法第七十九
    條但書、第八十五條第二項，判決如主文。
中　　　華　　　民　　　國　　九十一　　年　　　六　　　月　　二十八　　日
                              臺灣高雄地方法院民事第一庭
~B法　　　官　林靜梅
右為正本係照原本作成。
如不服本判決，應於送達後廿日內，向本院提出上訴狀並表明上訴理由，如於本
判決宣示後送達前提起上訴者，應於判決送達後十日內補提上訴理由書（須附繕本）。
中　　　華　　　民　　　國　　九十一　　年　　　六　　　月　　二十八　　日
~B法院書記官　曾瓊玉
